【裁判字號】    97,訴,865
【裁判日期】    970610
【裁判案由】    強盜等
【裁判全文】
臺灣彰化地方法院刑事判決               97年度訴字第865號
公  訴  人  臺灣彰化地方法院檢察署檢察官
被      告  庚○○
                    ( 現於臺灣彰化監獄彰化分監執行中 )
選任辯護人  鍾錫資律師
被      告  丁○○
選任辯護人  劉鴻基律師
上列被告因強盜等案件，經檢察官提起公訴（97年度偵字第962號）
，本院判決如下：
    主    文
庚○○所犯共同搶奪罪 (共五罪)，累犯，各處有期徒刑壹年；
所犯共同強盜罪，累犯，處有期徒刑伍年陸月，應執行有期徒刑
玖年陸月。丁○○所犯竊盜罪，累犯，處有期徒刑肆月；所犯共
同強盜罪，累犯，處有期徒刑伍年陸月，應執行有期徒刑伍年捌
月。
    犯罪事實
一、庚○○曾因施用毒品案件，經本院於以95年度訴字第656 號
    判決，判處有期徒刑1年確定，於民國 (下同)96 年5月18日
    執行完畢。丁○○曾因施用毒品案件，經臺灣高等法院臺中
    分院於以95年度上訴字第225號判決，分別判處有期徒刑1年
    、8月確定，嗣經分別減刑為有期徒刑6月、4月 確定；復因
    搶奪、竊盜案件，經本院94年度訴字第2035號判決，分別判
    處有期徒刑7月、5月確定，嗣經分別減刑為有期徒刑3月15
    日、2月15日確定；又因竊盜案件，經本院95年度易字第354
    號判決，判處有期徒刑10月確定，嗣經減刑為有期徒刑5月
    確定；又因詐欺案件，經本院95年度彰簡字第567號判決，
    判處有期徒刑3月確定，嗣經減刑為有期徒刑1月15日確定，
    以上各罪，並經裁定應執行有期徒刑1年8月確定，於96年7
    月28日執行完畢，均仍不知悔改。
(一)、庚○○與潘英斌（已於97年1月29日死亡，另由臺灣彰化地
    方法院檢察署檢察官為不起訴之處分）基於共同意圖為自己
    不法所有之搶奪犯意聯絡，由潘英斌駕駛其竊得之QE-2502
    號或QD-3766號自用小客車 (該二部車均係由潘英斌一人單
    獨竊得)，搭載庚○○，以庚○○打開車窗徒手搶奪婦女財
    物之方式，於下列時地為下列犯行：
１、於97年1月21日下午1時50分許，由潘英斌駕駛車號QE-2502
    號自用小客車，途經彰化縣彰化市○○路99巷口，趁徒步行
    走之壬○○不及防備之際，由庚○○徒手搶奪壬○○所有之
    圍巾1條及鑰匙1串得手。
２、於97年1月21日下午2時45分許，由潘英斌駕駛車號QE-2502
    號自用小客車，途經彰化縣彰化市○○里○○○路22巷口前
    ，趁徒步行走之丙○○不及防備之際，由庚○○徒手搶奪丙○○所有之咖啡色皮包1個（內有門號0000000000號之不詳
    廠牌手機1支、郵局存簿3本、現金新臺幣 (下同)30200 元
    得手。其後，由庚○○將該手機變賣予不知情之「國豐通信
    行彰草店」負責人陳弘明，現金30200元與潘英斌朋分花用
    殆盡，其他物品連同皮包丟棄在彰化縣秀水鄉馬鳴一橋石筍
    大圳內，該QE-2502號自用小客車則棄置在石筍大圳旁產業
    道路。
３、於97年1月23日上午10時許，由潘英斌駕駛QD-3766號自用小
    客車，途經彰化縣彰化市○○街107號對面，趁徒步行走之
    己○○不及防備之際，由庚○○徒手搶奪己○○所有之竹籐
    皮包1個（內有身分證、駕照、行車執照、金融卡、現金700
    餘元、門號0000000000號之MOTOROLA廠牌手機1支、門號
    0000000000號之SIEMENS廠牌手機1支）得手。
４、於97年1月23日上午10時30分許，由潘英斌駕駛QD-3766號自
    用小客車，途經彰化縣彰化市○○街16巷口，趁駕騎腳踏車
    之乙○○不及防備之際，由庚○○徒手搶奪乙○○所有之咖
    啡色手提包1個（內有信用卡、提款卡、現金4000元、門號
    000000000 0號之NOKIA廠牌手機1支、門號0000000000號之
    華碩廠牌手機1支及門號0000000000號之MOTOROLA廠牌手機
    1支）得手。其後由庚○○將NOKIA、華碩廠牌之手機變賣予
    不知情之陳弘明，得款花用殆盡。
５、於97年1月23日上午11時30分許，由潘英斌駕駛QD-3766號自
    用小客車，搭載庚○○，途經彰化縣和美鎮○○里○○路22
    6號對面，趁甲○○不及防備之際，由庚○○打開車窗徒手
    搶奪甲○○所有之皮包1個（內有門號0000000000號之
    NOKIA牌手機1支、現金13000元、臺中商業銀行存摺1本、臺
    中商業銀行及郵局提款卡各1張、駕駛執照2張、健保卡及身
    分證各1張、中國信託商業銀行及國泰世華銀行信用卡共3張
    ）得手。其後由庚○○將該手機變賣予不知情之陳弘明，現
    金13000元與潘英斌朋分花用殆盡，其他物品連同皮包沿途
    隨手丟棄在排水溝內，該QD-3766號自用小客車則棄置在彰
    化縣溪湖鎮○○路○段664號前。
(二)、丁○○意圖為自己不法之所有，於97年1月13日或14日下午1
    時許，在彰化縣鹿港鎮○○里○○○路71號前，以自備鑰匙
    竊得戊○○所有之車牌號碼LBH-078號重型機車1部。
(三)、庚○○與丁○○基於意圖為自己不法所有之強盜犯意聯絡，
    於97年1月15日晚間8時20分許，由丁○○駕騎前揭LBH-078
    號重型機車，搭載庚○○，途經彰化縣鹿港鎮○○路83巷3
    號前，見辛○○單獨駕騎機車，認有機可趁，遂由丁○○駕
    騎機車自左後追撞辛○○之機車，辛○○之機車因而倒地，
    惟辛○○本人並未倒地，庚○○則徒手拉扯辛○○之購物袋
    ，欲壓制辛○○以強取其內財物，然辛○○仍緊持購物袋，
    庚○○見狀，遂下機車再強拉辛○○之購物袋，丁○○則將
    機車騎至前方等候接應庚○○，因辛○○不願放手而受庚○○所為之施力作用致跌倒，庚○○竟再以腳踢辛○○之左肩
    膀及左上臂，並拖行辛○○約2公尺等強暴方式，致辛○○
    受有左手肘、左、右膝外傷等傷害（傷害部分未據告訴）至
    使辛○○不能抗拒而強行取走辛○○購物袋裡的皮包（內有
    現金8千元、門號0000000000號之NOKIA廠牌手機1支）得逞
    ，旋由丁○○駕騎機車搭載庚○○逃逸。其後，現金由庚○○花用；手機則由庚○○變賣予不知情之「洋毅通信有限公
    司」店員許綸，再轉賣不知情之施賢；搶得之皮包丟棄
    在彰化縣福興鄉○○路公墓附近；LBH-078號重型機車則棄
    置在彰化縣福興鄉○○村○○路○段790巷38號前。嗣經警循
    線查獲。
二、案經彰化縣警察局彰化分局、鹿港分局報請臺灣彰化地方法
    院檢察署檢察官偵查起訴。
    理    由
壹、程序部分：
    因現行刑事訴訟法為保障被告之反對詰問權，排除具有虛偽
    危險性之傳聞證據，以求實體真實之發見，於該法第159條
    第1項明定被告以外之人於審判外之言詞或書面陳述，除法
    律有規定者外，不得作為證據。又被告以外之人於審判外之
    陳述，雖不符前4條之規定（即刑事訴訟法第159條之1至同
    條之4），而經當事人於審判程序同意作為證據，法院審酌
    該言詞陳述或書面陳述作成時之情況，認為適當者，亦得為
    證據；當事人、代理人或辯護人於法院調查證據時，知有第
    159條第1項不得為證據之情形，而未於言詞辯論終結前聲明
    異議者，視為有前項之同意，刑事訴訟法第159條之5定有明
    文。本件檢察官、被告、選任辯護人於言詞辯論終結前，就
    本件判決基礎之其他證據資料之證據能力並不爭執，且並未
    主張有刑事訴訟法第159條第1項不得為證據之情形，應認已
    同意各該證據資料均得作為證據，且經本院審酌後，認無不
    適當之情形，則各該證據均有證據能力，合先敘明。
貳、實體部分：
一、訊據被告庚○○對於前揭犯行均坦承不諱，訊據被告丁○○
    對於其前揭竊盜犯行固坦承不諱，惟否認其有共同強盜之犯
    意，辯稱：我並未撞被害人，祇是靠很近，庚○○起初拉被
    害人包包，沒有拉到，我就騎去前面，距離被害人大約二公
    尺距離，接著庚○○跳下來，我說不要搶趕快走，就往前騎
    到轉角處，庚○○就跑回頭朝向被害人處，還沒有動作，我
    在機車上，看到庚○○跳下來的時候，我直覺是庚○○要去
    回頭搶，那時我跟庚○○喊不要搶，庚○○沒有聽，我騎車
    到轉角處，大約快1分鐘後庚○○上車，我沒有回頭看庚○○在做什麼云云。另被告丁○○之辯護人劉鴻基律師為其辯
    稱略以：被害人辛○○所受之被取走財物情狀未至不能抗拒
    之程度等語。
二、查被告2人前揭犯行，除被告丁○○強盜部分外，其餘業據
    被告庚○○、丁○○於警詢、檢察官訊問、本院訊問、行準
    備程序、審理時坦承不諱，彼此供述、陳述情節互核相符，
    並與證人潘英斌、壬○○、丙○○、己○○、乙○○、甲○○、林旭榮、黃銘洲、陳弘明、辛○○、戊○○、許綸、
    施賢於警詢、檢察官訊問時之證述情節相符，復有行動電
    話買賣契約書、讓渡聲明書、現場照片、監視器翻拍照片、
    手機照片、辛○○之診斷書在卷可憑，並有潘英斌犯罪時穿
    著之黑色背心、草綠色外套、黃色外套各1件扣案可證，足
    認被告2人此部分之自白均與事實相符，堪信屬實。是此部
    分之前揭犯行，事證明確，堪以認定。
三、被告丁○○雖否認其有共同強盜之犯意聯絡，惟查：
(一)、被告丁○○於警詢時已供稱：其與庚○○一起提議行搶，發
    現被害人後，由庚○○動手行搶，當時其騎機車往被害人機
    車前輪撞過去等語。而證人即被告於本院審理時亦證稱：其
    與丁○○提議去搶，丁○○說好等語。又證人辛○○於本院
    審理時並證稱：其有遭被告所騎乘之機車自左後方追撞等語
    。可見被告丁○○於對被害人辛○○下手前，已有違反被害
    人意思而奪取其財物之計畫，而依其所採取撞擊被害人辛○○機車之手段觀之，其對於被害人可能倒地受傷至不能抗拒
    而遭其等取走財物之行為態樣，顯然有所認識。
(二)、且依被告丁○○於本院審理時所供稱：「．．．．
    庚○○拉被害人包包，沒有拉到，我就騎去前面，距離被害
    人大約二公尺距離，接著庚○○跳下來，我說不要搶趕快走
    ，我就往前騎到轉角處，庚○○就跑回頭朝向被害人處，還
    沒有動作，我在機車上，看到庚○○跳下來的時候，我直覺
    是庚○○要去回頭搶，那時我跟庚○○喊不要搶，庚○○沒
    有聽，我騎車到轉角處，大約快1分鐘後庚○○上車，．．
    ．．」等情節觀之，被告丁○○於庚○○未取得被害人辛○○財物後，並非逕行騎機車離去，而係讓庚○○下機車，再
    去強取辛○○之財物，此時，辛○○既已有所防備，再行以
    下手，除非以強盜之方式，否則，自無從得手，被告丁○○
    就此應知之甚詳，被告丁○○知庚○○欲以使辛○○不能抗
    拒之方法下手，竟讓庚○○下車，又在前方轉角處等候，並
    讓庚○○上車，其對於強盜之行為，自有犯意之聯絡及行為
    之分擔。其嗣後所稱有跟庚○○喊不要搶云云，與其之前同
    意行劫、追撞被害人，及之後讓庚○○下車，接應庚○○上
    車離去等行為手段不合，難認屬實。
(三)、被害人辛○○在遭被告庚○○強取財物之過程，原已防護住
    購物袋內財物不放，已據被害人辛○○、證人即被告庚○○
    於本院審理時證述甚詳，如非使被害人辛○○不能抗拒，自
    無法取走財物，此由被害人辛○○於本院審理時證稱：其倒
    地後，遭拖行及遭被告庚○○以腳踹身體等行為，及被害人
    辛○○受有左手肘、左、右膝外傷等傷害，有診斷證明書附
    卷可稽等情，益足以證明，足見被害人辛○○係在不能抗拒
    情形下遭強行取走財物。
(四)、綜上所述，是被告丁○○上開辯解顯係推諉卸責之詞，殊無
    足取。其前揭強盜犯行，事證明確，洵堪認定。
五、核被告庚○○所為如事實欄一之(一)之1至5所示之行為，係犯
    刑法第325條第1項之搶奪罪；而核丁○○所為如事實欄一之
    (二)所示之行為，係犯刑法第320條第1項之竊盜罪；又核被告
    2 人所為如事實欄一之(三)所示之行為，係犯刑法第328條第1
    項之強盜罪。被告庚○○與潘英斌間就前揭搶奪罪部分、被
    告庚○○與被告丁○○間就前揭強盜罪部分，均有犯意聯絡
    及行為分擔，皆為共同正犯。又被告庚○○所犯前開搶奪5
    罪及強盜1罪間，被告丁○○所犯前開竊盜1罪、強盜等1罪
    間，犯意各別，應分論併罰。查被告2人曾受如犯罪事實欄
    所示之確定判決及有期徒刑之執行完畢，有臺灣高等法院被
    告前案紀錄表附卷可憑，其於有期徒刑執行完畢後之5年內
    ，故意再犯有期徒刑以上之本罪，為累犯，均應依法加重其
    刑。爰審酌被告庚○○、丁○○均值青壯，不思以青壯之身
    及正當方式賺取所需，竟僅因缺錢花用，即以犯罪手段獲取
    財物，渠等遵守法紀之觀念顯然相當薄弱，且所犯搶奪、強
    盜等案，對象均為婦女，手段難稱平和，致被害人乙○○、
    辛○○受傷，對社會秩序、婦女之生命及財產安全破壞甚鉅
    ，另被告庚○○、丁○○就丁○○強盜罪部分亦避重就輕，
    未明白坦承全部犯行，其犯後態度，尚非良好，並審酌其他
    之犯罪之動機、智識程度、手段、所生危害等一切情狀，分
    別各量處如主文所示之刑，並各依法定其應執行之刑，以示
    懲儆。
六、又檢察官雖以被告二人有多次前科，又一再犯案，顯然有犯
    罪習慣，且遊蕩成習而犯罪等情，聲請依刑法第90條第1項
    ，命被告於刑之執行前令入勞動場所強制工作，以資矯正。
    惟按「人民身體之自由應予保障，憲法第8條設有明文。限
    制人身自由之法律，其內容須符合憲法第23條所定要件。保
    安處分係對受處分人將來之危險性所為拘束其身體、自由等
    之處置，以達教化與治療之目的，為刑罰之補充制度。本諸
    法治國家保障人權之原理及刑法之保護作用，其法律規定之
    內容，應受比例原則之規範，使保安處分之宣告，與行為人
    所為行為之嚴重性、行為人所表現之危險性，及對於行為人
    未來行為之期待性相當。」，司法院大法官會議釋字第471
    號解釋揭示甚明。本件被告庚○○受應執行有期徒刑九年六
    月之宣告，而被告丁○○亦受應執行有期徒刑五年八月之宣
    告，已長期拘束其等身體、自由，揆諸保安處分係對受處分
    人將來之危險性所為拘束其身體、自由等之處置，以達教化
    與治療之目的，為刑罰之補充制度之本旨，應無必要再對被
    告2人宣告強制工作之保安處分，是檢察官上開聲請，尚難
    准許。
據上論斷，應依刑事訴訟法第299條第1項前段，刑法第28條、第
320條第1項、第325條第1項、第328條第1項、第47條第1項、第
51條第5款、第41條第1項前段，刑法施行法第1條之1，判決如主
文。
本案經檢察官謝雨青到庭執行職務。
中    華    民    國    97    年    6    月    10   日
                刑事第七庭  審判長  法  官  羅  永  安
                                    法  官  紀  佳  良
                                    法  官  胡  宜  如
以上正本證明與原本無異。
如不服本判決，應於判決送達後10日內，向本院提出上訴書狀，
上訴書狀應「敘述具體上訴理由」，並按他造當事人之人數附繕
本。「切勿逕送上級法院」。
告訴人或被害人對於判決如有不服具備理由請求檢察官上訴者，
其上訴期間之計算係以檢察官收受判決正本之日期為準。
中    華    民    國    97    年    6    月    10   日
                                    書記官  魏  嘉  信
附錄本案論罪科刑法條全文：
中華民國刑法第320條
（普通竊盜罪、竊佔罪）
意圖為自己或第三人不法之所有，而竊取他人之動產者，為竊盜
罪，處5年以下有期徒刑、拘役或5百元以下罰金。
意圖為自己或第三人不法之利益，而竊佔他人之不動產者，依前
項之規定處斷。
前二項之未遂犯罰之。
中華民國刑法第325條
（普通搶奪罪）
意圖為自己或第三人不法之所有，而搶奪他人之動產者，處6月
以上5年以下有期徒刑。
因而致人於死者，處無期徒刑或7年以上有期徒刑，致重傷者，
處3年以上10年以下有期徒刑。
第1項之未遂犯罰之。
中華民國刑法第328條
（普通強盜罪）
意圖為自己或第三人不法之所有，以強暴、脅迫、藥劑、催眠術
或他法，至使不能抗拒，而取他人之物或使其交付者，為強盜罪
，處5年以上有期徒刑。
以前項方法得財產上不法之利益或使第三人得之者，亦同。
犯強盜罪因而致人於死者，處死刑、無期徒刑或10年以上有期徒
刑；致重傷者，處無期徒刑或7年以上有期徒刑。
第1項及第2項之未遂犯罰之。
預備犯強盜罪者，處1年以下有期徒刑、拘役或3千元以下罰金。


司法院資訊處製作；財團法人民間司法改革基金會備份。
